【裁判字號】    97,再,6
【裁判日期】    970930
【裁判案由】    清償借款
【裁判全文】
臺灣桃園地方法院民事判決            九十七年度再字第六號
再審原告  乙○○○○○○
再審被告    甲○○
上列當事人間請求清償借款事件，再審原告對於中華民國九十五
年十月十一日本院九十五年度促字第四三五八七號確定支付命令
提起再審之訴，於九十七年九月十六日言詞辯論終結，本院判決
如下：
    主  文
再審之訴駁回。
再審訴訟費用由再審原告負擔。
    事實及理由
一、再審原告主張其與訴外人萬華海係夫妻，而再審被告明知萬
    華海前於民國九十一年向再審被告借貸新臺幣（下同）一百
    萬元一事與再審原告無涉，再審原告亦未同意就該債務負擔
    連帶保證之責，詎再審被告竟於九十五年九月二十九日向鈞
    院聲請核發支付命令（即九十五年度促字第四三五八七號支
    付命令事件）時，非但故意列再審原告為債務人之一，且蓄
    致再審原告未收受該支付命令及提出異議。查本件被告前向
    鈞院聲請核發支付命令時，並未提出任何有關再審原告向伊
    借款及再審原告應就上開消費借貸債務與萬華海負連帶清償
    責任之證明，且虛偽列再審原告當時未為居住之地址，致再
    審原告無法收受送達及於法定期間內聲明異議，應符合民事
    訴訟法第四百九十六條第一項第一款、第六款、第九款、第
    十三款之再審事由，爰提起再審之訴，並聲明：（一）原確
    定支付命令廢棄；（二）駁回再審被告支付命令之聲請等語
    。
二、再審被告則以系爭消費借貸中，八十萬元部分係伊匯到萬華
    海之帳戶內，另外二十萬元，是再審原告目自己來跟我拿的
    ，票也是再審原告開的等語資為抗辯。
三、經查：
（一）按債務人對於支付命令未於法定期間合法提出異議者，支
      付命令與確定判決有同一之效力。前項支付命令有第四百
      九十六條第一項之情形者，得提起再審之訴。並以原支付
      命令之聲請，視為起訴。民事訴訟法第五百二十一條定有
      明文。是對確定之支付命令提起再審之訴，自應適用民事
      訴訟法關於再審程序之規定。另再審之訴不合法或無再審
      理由者，法院應以駁回其再審之聲請，同法第五百零二條
      復定有明文。
（二）本院依職權調本院九十五年度促字第四三五八七號支付命
      令案卷核閱結果，本院其時係依再審被告所指之再審原告
      住、居地址，分別於九十五年十月二十三日、及同年十一
      月十日將上開支付命令連同再審被告聲請支付命令之繕本
      送達至桃園縣平鎮市○○街一Ｏ一巷二八弄十二號、桃園
      縣平鎮市○○路○段二四一巷二號之處分，斯時均因未獲
      會晤本人，將上開文書交與有辨別事理能力之同居人即萬
      華海收受，此有送達證書附於前開支付命令卷內可稽。茲
      暫不論，桃園縣平鎮市○○街一Ｏ一巷二八弄十二號之處
      所於上開送達時，是否果為再審原告之住、居所，惟本件
      再審原告與萬華海係夫妻，而渠等於九十年九月間遷離桃
      園縣平鎮市○○街一Ｏ一巷二八弄十二號之處所後，即遷
      至同縣市○○路○段二四一巷二號處所居住，直至九十六
      年六月間止等情，業據再審原告於本院九十七年九月十六
      日行言詞辯論程序時自承綦詳，準此，堪認至少桃園縣平
      鎮市○○路○段二四一巷二號之處所於上開送達時，確為
      再審原告之住所，今本院為系爭支付命令之送達時，既確
      已就再審原告之住所為送達，並為再審原告之同居人即夫
      萬華海所收受無訛，足認本件支付命令已生合法送達之效
      力。從而，本件與民事訴訟法第四百九十六條第一項第六
      款規定之情形，顯然有間，故再審原告以此為再審理由提
      起再審，於法不合。
（三）次按，再審之訴，應於三十日之不變期間內提起。前項期
      間，自判決確定時起算，判決於送達前確定者，自送達時
      起算；其再審之理由發生或知悉在後者，均自知悉時起算
      ，民事訴訟法第五百條第一項、第二項本文亦有明定。而
      當事人以有同法第四百九十六條第一項第一款「適用法規
      顯有錯誤」之情形提起再審之訴，應認此項理由於裁判送
      達時當事人即可知悉，故計算是否逾三十日之不變期間，
      應自裁判確定時起算，無同法第五百第二項但書再審理由
      知悉在後之適用，最高法院七十年台再字第二一二號判例
      可資參照。本件再審原告係以原確定支付命令有民事訴訟
      法第四百九十六條第一項第一款「適用法規顯有錯誤」為
      由提起再審之訴，依上開最高法院判例見解，應認此項理
      由於支付命令裁定送達時當事人即可知悉，故計算再審之
      不變期間，應自支付命令裁定確定時起算，而查系爭支付
      命令係於九十五年十二月一日確定之事實，業經本院依職
      權調取系爭支付命令卷證查閱無訛，應認其主張「適用法
      規顯有錯誤」之再審理由，自送達時起即已知悉，則計算
      其提起再審之訴三十日之不變期間，應自系爭支付命令確
      定即九十五年十二月一日起算，今再審原告遲至九十七年
      八月一日始提起本件再審之訴（此有再審訴狀上本院收狀
      章日期戳在卷足憑），是以再審原告此部分之再審之訴，
      顯已逾三十日之不變期間，而亦非合法，應予駁回。
（四）再審原告另以再審被告前向鈞院聲請核發支付命令時，並
      未提出任何有關再審原告向伊借款之證明，而認原確定支
      付命令有民事訴訟法第四百九十六條第一項第九款、第十
      三款之事由云云，惟支付命令之聲請，除應表明當事人及
      法院外，祇須表明請求之標的並其數量及請求之原因事實
      ，以及應發支付命令之陳述，此觀民事訴訟法第五百十一
      條之規定自明。即支付命令僅係就債權人請求之事項及所
      提出之書證為形式上之審查，與判決之行言詞辯論程序須
      為實質上審查者有別，且因債務人依同法第五百十六條規
      定，對支付命令得不附理由提出異議，是債權人所為支付
      命令之聲請，只要表明當事人、法院、請求之標的、數量
      及請求之原因事實，及應發支付命令之陳述，即屬合法，
      法院應依債權人聲請之標的及其數量對債務人核發支付命
      令。本件再審被告聲請本件支付命令時，於其提出之支付
      命令聲請狀內已表明其當事人、請求標的、數量、請求之
      原因事實及應發支付命令之陳述，亦經本院依職權調取上
      開支付命令卷證，查閱屬實。職是，本院依法核發支付命
      令，於法自無違誤，則再審原告執此指摘系爭支付命令有
      前開再審事由云云，亦屬無理由。
四、綜上所述，本件再審原告指摘系爭支付命令有民事訴訟法第
    四百九十六條第一項第一款、第六款、第九款及第十三款之
    再審事由云云，均非有據，應予駁回。
據上論結，本件再審之訴為不合法、無理由，依民事訴訟法第七
十八條，判決如主文。
中    華    民    國  九十七  年   九   月    三十    日
                       民事第二庭法  官  石有為
以上正本係照原本作成。
如不服本判決應於送達後二十日內向本院提出上訴狀。
                                 書記官  劉寶霞
中    華    民    國  九十七  年   九   月    三十    日


司法院資訊處製作；財團法人民間司法改革基金會備份。
